【裁判字號】    98,抗,1
【裁判日期】    980204
【裁判案由】    本票裁定
【裁判全文】
臺灣新竹地方法院民事裁定                 98年度抗字第1號
抗  告  人  甲○○
相  對  人  佳河建設股份有限公司
法定代理人  乙○○
上列抗告人與相對人佳河建設股份有限公司間因本票裁定事件，
對於中華民國97年11月10日本院97年度司票字第421號裁定提起
抗告，本院裁定如下：
    主    文
抗告駁回。
抗告程序費用新臺幣壹仟元由抗告人負擔。
    理    由
一、按執票人向本票發票人行使追索權時，得聲請法院裁定後強
    制執行，此為票據法第一百二十三條所明文規定。又本票執
    票人依上開法條之規定，聲請法院裁定，以及抗告法院之裁
    定，僅依非訟案件程序，以審查強制執行許可與否，並無確
    定實體上法律關係存否之效力，如發票人就票據債務之存否
    有爭執時，應由發票人提起確認之訴，以資解決，最高法院
    56年臺抗字第714號、57年臺抗字第76號亦著有判例可資參
    照。
二、本件相對人於原審主張：其執有抗告人為發票人，如原審裁
    定所示之本票一紙（簡稱系爭本票），並免除作成拒絕證書
    ，詎屆期提示未獲付款，依票據法第一百二十三條聲請裁定
    許可強制執行等情，業據其於原審提出系爭本票一紙為證，
    原裁定予以准許，即無不合。抗告意旨略以：抗告人及案外
    人林陳碧霜、馮素雲、陳智文、林敏男五人前於民國九十六
    年九月十四日與相對人簽訂房屋合建契約書，約定由抗告人
    及前述之案外人共五人提供名下所有之坐落新竹市○○段○
    ○段一九九之五、一九九之六、一九九之七、一九九之八、
    二０二、二０三、二０六之四、二０六之八等八筆土地，相
    對人出資在該等土地上興建房屋，待房屋興建完成後按比率
    分配利潤，同時抗告人因有資金需求，故向相對人借款新台
    幣（下同）四百萬元，並開立系爭本票交付予相對人作為擔
    保，後相對人請求抗告人還款，兩造乃約定改以將來抗告人
    所能分得之二戶房屋作為清償之標的。而依前述合建契約第
    五條係約定，甲方即抗告人與前述之案外人五人應於簽約後
    三十日內將土地使用同意書、建築線指示申請書、土地所有
    權狀影本、地上物拆除申請書等證件交付乙方即相對人，相
    對人應於收到上開證件後即日委託建築師設計，並於九十天
    內提出申請建照，而抗告人及前述之案外人五人於簽約後未
    久即已依相對人要求交付上開證件，然相對人收受該批文件
    後迄無動作，迭經抗告人查詢，相對人均諉稱「還在改圖」
    云云，迨至九十七年三、四月間雙方就對保之事發生爭執時
    ，相對人一直到當時仍未進行建照申請之程序，已涉違約。
    又前述合建合約第十一條固約定相對人需要辦理建築融資時
    ，抗告人及前述之案外人五人應予配合，但此種配合一般實
    務係由地主提供土地作擔保品，作為建商向銀行借款時之抵
    押物即可，斷無由地主擔任建商之連帶保證人之情事，於該
    合建契約中也無約定地主有此義務，且於相對人邀同銀行向
    抗告人等說明信託貸款時，銀行亦未曾提及需要地主擔任建
    商之連帶保證人，或說明相關保障地主權利之作法，迨抗告
    人及前述之案外人五人應相對人要求至銀行辦理對保之時，
    始看見對保文件中，將抗告人及前述之案外人五人列為相對
    人之連帶保證人，不但需提供土地作為抵押物外，還要簽發
    本票、借據等，已超出原先向抗告人及前述之案外人五人所
    為告知之範圍，如此對抗告人及前述之案外人五人之地主之
    權益毫無保障，且已使地主血本無歸，案外人林敏男因此產
    生質疑而要求相對人及銀行方面重新協調，詎相對人卻不積
    極化解抗告人及前述之案外人五人之質疑，只一味要求渠等
    簽名，且於雙方猶在協調解決爭議之際，即片面主張解約云
    云，可見本件相對人之解約非屬可歸責於抗告人及前述案外
    人五人之事由所致。因上開所述合建之房屋尚未完工，系爭
    本票所擔保之借款債權之清償期尚未屆至，相對人即不得據
    此本票而有所請求，況依前所述，相對人因違反上開合建房
    屋之約定，違法提前解約，造成伊受有至少合計高達5,255,
    202元之損害，伊亦得以對於相對人之該五百多萬元之損害
    賠償債權，與本件四百萬元之票據債權相互抵銷，則系爭票
    據之債權亦因抵銷而消滅，詎原審法院不察，逕為准許相對
    人之請求，即有不當，為此請求廢棄原裁定，改裁定駁回相
    對人之聲請，或請准發回本院更為裁定等語。然查，系爭本
    票確為抗告人所簽發乙節，為抗告人所不爭執，且系爭本票
    從其形式外觀，依形式審查之結果，亦具備准許強制執行之
    要件，是原審准相對人之聲請，予以核發本票裁定，於法並
    無不合。至於抗告人所稱上情，即便屬實，亦屬實體法上之
    問題，揆諸首揭說明，如兩造間就此仍有爭執，宜由抗告人
    另行提起訴訟，以資解決，非本件非訟程序所得加以審究，
    是抗告人提起本件抗告為無理由，應予駁回。
三、據上論結，本件抗告為無理由，依非訟事件法第四十六條、
    第二十四條第一項、第二十一條第二項，民事訴訟法第四百
    九十五條之一第一項、第四百九十九條第一項、第九十五條
    、第七十八條，裁定如主文。
中    華    民    國    98    年     2    月     4    日
                民事第二庭  審判長法  官   汪銘欽
                                  法  官   陳順珍
                                  法  官   鄭政宗
以上正本係照原本作成。
如不服本裁定，僅得於收受本裁定正本送達後10日內，以適用法
規顯有錯誤為理由，向本院提出再抗告狀，（須附繕本一份及繳
納再抗告裁判費新臺幣1,000元），經本院許可後始可再抗告。
中    華    民    國    98    年     2    月     4    日
                                  書記官   曾柏方


司法院資訊處製作；財團法人民間司法改革基金會備份。
